【裁判字號】    92,上訴,147
【裁判日期】    921121
【裁判案由】    違反毒品危害防制條例等
【裁判全文】
臺灣高等法院花蓮分院刑事判決                    九十二年度上訴字第一四七號
    上   訴   人  臺灣花蓮地方法院檢察署檢察官
    上訴人即被告  丙○○
    指定辯護人  陳菁華律師
右上訴人因違反毒品危害防制條例案件，不服臺灣花蓮地方法院八十九年度訴字第四
０九號，中華民國九十二年五月九日第一審判決（起訴案號：臺灣花蓮地方法院檢察
署八十九年度偵字第三０四二號）提起上訴，本院判決如左：
    主  文
上訴駁回
    事  實
一、丙○○曾有違反麻醉藥品管理條例、賭博、搶奪、妨害兵役、違反毒品危害防制
    條例等多項犯罪前科，均經法院判處罪刑確定在案，其中違反麻醉藥品管理條例
    案件與搶奪罪等部分，經台灣高等法院於民國八十六年三月二十日，以八十六年
    聲字第三七三號裁定定其應執行刑為有期徒刑二年，於八十五年十月二十一日發
    監執行，於八十六年十二月十九日假釋，於假釋期間不知警惕，竟基於意圖販賣
 毒品安非他命牟利，於八十九年間，在花蓮縣境不詳地點，向綽號「姐仔」等真
    實姓名年籍不詳女子，購入總數量不詳之毒品安非他命，由綽號「阿寶」之不詳
    姓名男子送交丙○○後，旋基於販賣毒品之概括犯意，於左列時間、地點將毒品
    安非他命販賣予下列之人施用：（一）於八十九年四月十四日下午二時五十一分
    許，甲○○先撥打丙○○所使用之0000000000號行動電話，兩人談妥
    毒品安非他命一小包成交價格為新台幣（下同）一千元，及交易地點為前開如新
    洗車場附近商店門口後，甲○○隨即於同日下午三時許，到達約定地點，並再度
    撥打丙○○所使用之前揭行動電話，丙○○旋於該處將毒品安非他命一小包交予
    甲○○施用；（二）於八十九年八月八日晚間，在上揭如新洗車場內，以每小包
    一千元之價格，販賣毒品安非他命一小包予丁○○施用；（三）於八十九年九月
    四日中午十二時許，在上揭如新洗車場內，以每小包一千元之價格，販賣毒品安
    非他命一小包予乙○○施用，並同意乙○○於手頭寬裕時再給付價金。嗣於八十
    九年九月二十六日上午十時二十五分許，在花蓮市如新洗車場上址為警查獲，並
    扣得丙○○所有之夾鍊袋四十八只、記事紙條一張、毒品安非他命玻璃管吸食器
    六個、記載連絡電話號碼紙條二張，因而查悉上情。
二、案經花蓮警察局花蓮分局報告臺灣花蓮地方法院檢察署檢察官偵查起訴。
    理  由
壹、販賣毒品部分：
  一、前揭事實訊據被告丙○○矢口否認有何販賣毒品安非他命之犯行，辯稱：（１
      ）八十九年四月十三日前一天，一位綽號「姐仔」之人拿安非他命到我店裡來
      賣我，十四日當天，邱女就到我店裡，要我無償提供其安非他命，但是我跟她
      說，我沒有辦法繼續請她，她就說要跟我買，我說我買壹仟元壹包，她說只有
      六百元，我就將安非他命給她，我係幫忙給她毒品，邱女只交給我六百元，我
      沒有牟利；（２）八十九年八月八日晚間，丁○○也是在我店裡找我，我係代
      其購買，他原打電話給我，要向我買，我說沒有，他說我有地方可以買，然後
      他就拜託我買，後來綽號「姐仔」因忌諱有外人在場，她交貨後，我就請丁○○馬上前來拿，當天我買各壹仟元二包合計二千元，丁○○拿走一包；（３）
      我係出錢為乙○○購買，他在場看到有人送貨來，我在買安非他命，他說也要
      買一包，但是其身上沒錢，錢過二天再還我，我就先為其墊款壹仟元云云。
  二、經查：被告於前揭時、地，連續以每一小包一千元代價販賣毒品安非他命予邱
      ）玉鳳、丁○○、乙○○之事實，分據證人甲○○ (原審卷七十七頁、第二一
      七頁以）、丁○○（偵卷第五十三頁反面）、乙○○ (偵查卷第四十三頁、原
      審卷第七十九頁）證述在卷，並有0000000000行動電話譯文一份附
      卷可參 (警卷第三十四頁以下），質之被告於警詢時亦不諱言該支行電話平日
      確係其在使用等語 (警卷第三頁以下），徵證人甲○○所述係以撥打電話連絡
      被告購毒事宜乙節，即屬為真，且經原審與本院令證人甲○○與被告當面對質
      ，證人甲○○仍證稱：「我是跟被告買一千元的安非他命。我事先打電話跟他
      聯絡，是在打電話那天與他交易，我在商校街過了中山路往國富那邊的洗車場
      附近等他取貨，那是八十九年四月十四日下午三、四點的時候。他一共交給我
      一小包的安非他命，實際重量我不曉得。」等語（原審卷第二一七頁），於本
      院證述：「當時我打電話給被告，要買一千元的量，被告給我的東西也大約有
      那樣子的量，．．．我也要買，他也要賣，當時我係跟被告說要「拿」，但是
      我們說「拿」就是買的意思」等情（本院卷第一０九以下），及證人丁○○結
      陳：於偵查中陳述沒有錯，內容不是虛構等語（本院卷一八六頁），又被告自
      承與證人甲○○、丁○○、乙○○並無過節糾紛，衡情，證人甲○○、丁○○
      、乙○○等三人當無設詞構陷被告之動機，且前揭三位證人就渠等購買毒品之
      種類、時間、地點、金額、連絡與交易方式等情節，均證述詳細，若非確有實
      際之交易，恐難憑空杜撰，此由卷附被告所親自書寫之記事紙條上有「凱濱，
      硬的，１０００元，９／４」之記載字樣，有記事紙一份在卷（警卷第三十一
      頁）與證人乙○○證述相符，亦可證。至證人乙○○嗣於原審調查時雖翻異前
      詞，改稱：被告雖有拿毒品安非他命給伊施用，但並未收錢，伊均係向綽號「
      阿管」男子購買毒品安非他命，是警察在洗車場對伊施以刑求，叫伊說跟被告
      買毒品安非他命，伊才會指認被告云云，或丁○○於本院詰問時亦陳：係懷疑
      被告出賣他，為了報復才說被告販賣云云，但花蓮縣警察局花蓮分局刑事組偵
      查員會同內政部警政署刑事警察局偵三組人員共同對本案被告實施電話線上監
      聽，進而持檢察官所核發之搜索票實施搜索，嗣並製作筆錄，期間均無對被告
      或證人乙○○施以刑求情事，業據證人即參與查獲本案之警員馮復之到庭結證
      無訛（見原審本院九十二年五月五日審判筆錄），再佐以證人乙○○，其後於
      檢察官偵查中及原審調查時，就被告確有出售毒品安非他命供其施用之情事始
      終一貫，未曾改易，有檢察官偵查筆錄及本院訊問筆錄各一份存卷可按，堪認
      證人乙○○嗣後於本院更異前詞，改稱：被告並未販毒云云，應屬迴護被告之
      詞，委無足採。再者，丁○○於八十九年九月二十六日警詢時證陳：沒有向雄
      哥（被告）買安非他命，都是雄哥分給我的等語（警卷八十九日九月二十六日
      筆錄第三頁），而係於檢察官八十九年十月十八日偵訊時始指證被告販賣（偵
      卷第五十四頁），是以，丁○○所陳是報復被告云云，亦無可採信，至於甲○○於本院稱：沒給錢云云，惟被告自承確有向拿六百元，顯見甲○○所陳當係
      日久記憶模糊所致，尚難憑為被告有利之認定。而毒品安非他命物稀價昂，且
      為政府懸為禁令，嚴加取締之違禁物，苟無利可圖，衡情被告應無甘冒被取締
      判處重刑之危險，平白從事該安非他命之買賣，是其販入之價格必較其出售之
      價格為低，而有從中賺取買賣價差牟利之意圖及事實，應屬合理認定；又販賣
      毒品安非他命非可公然為之，亦無公定價格，容易分裝並增減份量，而每次買
      賣之價量，可能隨時依雙方關係深淺、資力、需求量及對行情之認知、來源是
      否充裕、查緝是否嚴緊、購買者被查獲時供述購買對象之可能風險之評估等，
      而異其標準，非可一概論之，從而販賣之利得，除被告坦承犯行或價量俱臻明
      確外，委難察得其交易實情，然販賣者從價差或量差中牟利之方式雖異，惟其
      販賣行為在意圖營利則屬同一。從而，舉凡有償交易，除足以反證其確係另基
      於某種非圖利本意之關係外，通常尚難因無法查悉其販入價格，做為是否高價
      賣出之比較，諉以無營利之意思而阻卻販賣犯行之追訴（最高法院八十四年四
      月十八日八十四年度第三次刑事庭會議決議意旨參照），是被告有營利之意圖
      ，亦堪認定。綜上所述，堪認被告確實有販賣毒品安非他命牟利之事實無訛，
      本件事證明確，被告所辯顯無足採，其連續販賣毒品安非他命犯行洵堪認定。
二、核被告所為，係犯毒品危害防制條例第四條第二項之販賣第二級毒品罪及同條例
    第八條第二項之轉讓第二級毒品罪。其轉讓與販賣前後持有毒品安非他命之低度
    行為，應分別為轉讓、販賣之高度行為所吸收，均不另論罪。又被告先後多次轉
    讓、販賣安非他命之犯行，均時間緊接，所犯構成要件相同，顯均基於概括犯意
    為之，應各依連續犯之規定論以一罪，除其中販賣毒品安非他命犯行，其法定本
    刑為無期徒刑部分，依刑法第六十五條第一項規定不得加重外，餘均依法加重其
    刑。又被告前曾有如事實欄所載之犯罪前科及執行紀錄，此有台灣花蓮地方法院
    檢察署刑案資料查註紀錄表及台灣高等法院被告全國前案紀錄表各一份在卷可稽
    ，其於有期徒刑執行完畢後，五年以內再犯本件有期徒刑以上之罪，為累犯，應
    依刑法第四十七條規定，就其法定本刑為有期徒刑及罰金部分遞加重其刑。原審
    爰審酌被告曾有如事實欄所載之犯罪紀錄，品行不佳，自身沾染吸毒惡習，不知
    勉力戒除，反而無償提供安非命予人施用，並因為販毒之暴利所誘，從事毒品販
    賣，助長毒品蔓延於社會，擴大毒品危害，對社會造成之危害重大，並斟酌其販
    賣及轉讓毒品之次數、數量，及其犯罪後就轉讓毒品部分供承不諱，但就販賣毒
    品部分則一再飾詞狡辯，妄圖脫免刑責，態度不佳等一切情狀，量處如主文所示
    之刑。被告販賣毒品安非他命犯行，其犯罪所得財物亦未扣案，然其確有於右揭
    事實欄所載時、地，以一千元之價格，多次販賣毒品安非他命予甲○○、丁○○
    、乙○○，業詳述如前，準此，計其販賣毒品安非他命所得，共為三千元【１０
    ００＋１０００＋１０００＝３０００），應依同條例第十九條第一項之規定宣
    告沒收之，如全部或一部不能沒收時，則依法以其財產抵償之。扣案記事紙條一
    張，依上揭說明，其內容係被告記載證人乙○○向其購買毒品安非他命欠款明細
    ，而屬被告供販賣毒品安非他命所用之物，應依刑法第三十八條第一項第二款規
    定，於主文欄內所示被告販賣毒品安非他命罪名後，予以諭知宣告沒收。另扣案
    夾鍊袋四十八只、毒品安非他命玻璃管吸食器六個、記載連絡電話號碼紙條二張
    ，被告固均坦承為其所有，然供稱夾鍊袋、吸食器均係供其個人施用毒品安非他
    命之物，而記載電話號碼紙條二張則為其洗車行客戶連絡資料等語，經本院依職
    權調查結果，亦查無事證足認此部分扣案物與被告所犯轉讓或販賣毒品安非他命
    犯行具有關連性，又非違禁物，爰不予宣告沒收，認事、用法、量刑均甚妥適，
    被告否認犯行，提起上訴，為無理由，應予駁回。
三、公訴意旨另以：被告基於概括犯意，意圖牟利，連續以數百元至一千元不等之價
    格，販賣毒品安非他命予綽號「阿聲」、「小丁」、「阿生」等人施用，因認被
    告此部分亦係涉犯毒品危害防制條例第四條第二項之販賣第二級毒品罪嫌云云。
    查公訴人之認被告涉此部分犯行，無非以有被告記載「阿聲」、「小丁」、「阿
    生」之人積欠款項記事紙條一張附卷可按，然按被告之自白不得資為認定有罪之
    唯一證據，法有明定，訊據被告堅決否認販賣毒品安非他命予該三人，並辯稱：
    渠等均係洗車場之客戶，卷附記事紙條所載，係「阿聲」等人因洗車打腊所應付
    之費用，並非購毒欠款，伊並不知「阿聲」、「小丁」、「阿生」連絡電話、住
    址等語，觀諸卷附記事紙條內容，既未載明「阿聲」、「小丁」、「阿生」之姓
    名、住居所等資料，本院無從據以傳訊俾憑審認查究是否確有其事，因之，被告
    之自白果否真實，顯非無疑，殊難遽採，職是，此部分既無其他積極證據可佐，
    則依前述說明，自未能僅據被告之記事紙條即率爾認定其有此部分販安犯行，惟
    公訴人既認此與前述經本院論罪之販賣毒品安非他命部分有連續犯之裁判上一罪
    關係，爰不另為無罪之諭知。
貳、偽造貨幣部分
一、公訴意旨略以：被告丙○○與林如崎（所涉偽造貨幣犯行，業經台灣高等法院花
    蓮分院以九十年度上更（一）字第六號判處罪刑確定在案）基於犯意聯絡，意圖
    供行使之用，於八十九年二月初某日，在花蓮市○○路附近，以四萬元的價格向
    年籍不詳綽號「阿洪」購買偽造的一千元紙幣三百張，並在同年二月十日下午二
    點左右，在花蓮市○○街公園停車場以十萬元的價格將上批偽鈔轉售交付給徐國
    龍及羅慧夫等人使用。因認被告涉犯刑法第一百九十六條第一項之意圖供行使之
    用而交付偽造通用紙幣罪嫌云云。
二、按犯罪事實應依證據認定之，無證據不得推定其犯罪事實；不能證明被告犯罪者
    ，應諭知無罪之判決，刑事訴訟法第一百五十四條、第三百零一條第一項前段分
    別定有明文。而事實之認定，應憑證據，如未能發現相當證據，或證據不足以證
    明，自不能以推測或擬制之方法，為裁判基礎；又認定不利被告之事實，須依積
    極證據，苟積極證據不足為不利被告事實之認定時，即應為有利於被告之認定，
    更不必有何有利之證據；再事實審法院對於證據之取捨，依法雖有自由判斷之權
    ，然積極證據不足證明犯罪事實時，被告之抗辯或反證縱屬虛偽，仍非有積極證
    據足以證明其犯罪時，不能遽為有罪之認定，最高法院著有四十年度臺上字第八
    六號、三十年度上字第八一六號及三十年度上字第一八一號判例足資參照。又「
    認定犯罪事實所憑之證據，雖不以直接證據為限，間接證據亦包括在內，然而無
    直接或間接證據，其為訴訟上之證明，須於通常一般人均不致有所懷疑而得確信
    其為真實之程度者，始得據為有罪之認定，倘其證明尚未達到此一程度，而有合
    理之懷疑存在時，事實審法院復已就其心證上理由予以闡述，敘明其如何無從為
    有罪之確信，因而為無罪之判決，尚不得任意指為違法。」（參照最高法院七十
    六年度臺上字第四九八六號判例）
三、本件公訴人認被告涉犯右揭罪嫌，無非以被告於警詢中之自白及證人羅慧夫於偵
    查中之證詞為其主要論據。訊據被告堅決否認有何違反刑法第一百九十六條第一
    項之意圖供行使之用而交付偽造通用紙幣犯行，辯稱：伊並沒有製作或轉售偽鈔
    給羅慧夫或徐國龍等語。經查，證人林如崎、羅慧夫、徐國龍經原審分別隔離訊
    問結果，證人林如崎證稱：「（偽鈔是否全由你所做？）是。丙○○未參與製作
    偽鈔。之前我供稱偽鈔是向「阿鴻」購買，是說謊的。我是透過黃慶文介紹賣給
    徐國龍及羅慧夫，未透過丙○○，且丙○○也不知道我將偽鈔賣徐男及羅男。」
    、「（你做偽鈔的資金是何人所出？）沒有資金，我是用家裡的電腦及彩色影印
    機等設備自行製作，沒有資金的問題。」等語，證人羅慧夫、徐國龍亦均證稱：
    案發當日係經由黃慶文介紹，向林如崎購買偽鈔等語，證人羅慧夫並稱：「（你
    於另案之陳述實在否？《提示原審八十九年度訴字第一八五號並告以要旨》實在
    。我的確將黃慶文與丙○○搞錯了，我們一看到丙○○就知道不是他了，應是黃
    慶文。」等語（均見原審九十一年九月十日訊問筆錄），其等三人證詞就被告丙○○是否涉及案發當日偽鈔交易乙事，所述並無齟齬之處，是證人林如崎所偽造
    之仟元券紙鈔乃係透過案外人黃慶文居間介紹而販售予徐國龍、羅慧夫，甚為明
    灼，另本院九十年度上更（一）字第六號判決亦同此認定，此有該判決書附卷可
    參。此外，經本院依職權調查結果，亦無其他確切之證據足認被告涉有公訴人所
    指訴之意圖供行使之用而交付偽造通用紙幣犯行，揆諸首揭規定，原審因而對被
    告就此被訴犯行為無罪之諭知，自無不當，公訴人就此部分提起上訴為無理由，
    亦應予駁回。
據上論斷，應依刑事訴訟法第三百六十八條，判決如主文。
本案經檢察官崔紀鎮到庭執行職務。
中      華      民      國      九十二    年    十一      月   二十一  日
                                    審判長法官  謝  志  揚
                                          法官  莊  謙  崇
                                          法官  陳  淑  媛
右正本證明與原本無異。
如不服本判決，應於判決送達後十日內向本院提出上訴狀。其未述理由者，並應於
提出上訴狀後十日內向本院補提理由狀（須附繕本)。
                                        書記官  邱  廣  譽
中      華      民      國      九十二    年    十一      月   二十四  日


司法院資訊處製作；財團法人民間司法改革基金會備份。
